【裁判字號】    97,上,617
【裁判日期】    970828
【裁判案由】    確認派下權存在
【裁判全文】
臺灣高等法院民事裁定                   97年度上字第617號
上  訴  人  乙○○
            甲○○
共      同
訴訟代理人  陳正磊律師
被上  訴人  丙○○
            呂新發即祭祀公業呂萬春管理人
訴訟代理人  陳建瑜律師
            麥怡平律師
            藍健瑋律師
上列上訴人因與呂新發即祭祀公業呂萬春管理人等間確認派下權
存在事件，本院裁定如下：
    主  文
上訴人應於收受本裁定正本十日內，補繳第一審裁判費新臺幣捌
拾萬捌仟捌佰肆拾壹元，及第二審裁判費新台幣壹佰貳拾壹萬
仟貳佰陸拾貳元。
    理  由
一、按依民事訴訟法第54條第1 項規定，就他人間之訴訟，於第
    一審本訴訟繫屬中，以其當事人兩造為共同被告，向本訴訟
    繫屬之法院起訴者，為主參加訴訟，仍屬獨立之訴訟事件，
    主參加訴訟原告應依同法第77條之13、第77條之14繳納第一
    審裁判費，並於提起上訴時，依同法第77條之16第1 項規定
    繳納第二審裁判費，其起訴及上訴程式要件始無欠缺。此由
    同法第77條之16第2 項規定，於第二審依同法第54條規定起
    訴者，其裁判費之徵收，依同法第77條之15第3 項規定，並
    準用同法第77條之16第1 項規定徵收之，即可窺見。
二、次按確認祭祀公業派下權存在與否事件，係因財產權而起訴
    ，其訴訟標的價額之核定，應依該祭祀公業之總財產價額中
    訟爭派下權所佔之比例，計算其價額（最高法院72年台抗字
    第371 號判例意旨可資參照）。
三、查本件被上訴人丙○○以被上訴人呂新發即祭祀公業呂萬春
    管理人為被告，於原審起訴請求確認被上訴人丙○○就祭祀
    公業呂萬春之派下權存在。上訴人於97年3 月3 日以被上訴
    人為共同被告，向原審提起主參加訴訟（見原審卷第138 頁
    以下），聲明請求確認上訴人就祭祀公業呂萬春之派下權存
    在，主張原因事實為上訴人乙○○與被上訴人丙○○為呂榮
    之子女，上訴人甲○○為上訴人乙○○招贅所生之子，上訴
    人得與被上訴人丙○○共同繼承呂進榮就祭祀公業呂萬春之
    派下權，應繼分各二分之一等語。揆諸前揭說明，應按97年
    3 月3 日當時祭祀公業呂萬春之總財產價額中呂進榮派下權
    所佔之比例，以其中二分之一部分核定上訴人起訴及上訴之
    訴訟標的價額。
四、經查，依被上訴人呂新發即祭祀公業呂萬春管理人陳報該公
    業之財產清冊、不動產登記謄本、存單、存摺（見本院卷1
    第19至121 頁），及台北縣政府稅捐稽徵處北稅房字第0970
    133051號函所載（見本院卷2 第40頁），祭祀公業呂萬春於
    97年3 月3 日當時擁有土地74筆，依97年度公告土地現值計
    算總價值為新台幣（下同）1,983,112,637元；擁有建物1筆
    ，其97年課稅現值為27,600元，及有銀行存款34,986,545元
    ，合計祭祀公業呂萬春於97年3月3日之總財產價值為2,018,
    126,782 元（財產明細及其價額如附表所示）。上訴人主張
    上開土地中之台北縣板橋市○○段1865-1、1865-3、1865-4
    等地號土地已出賣，祭祀公業呂萬春無法使用收益，應排除
    在祭祀公業呂萬春資產之外云云，提出民事判決書為證（本
    院卷2 第6 至35頁），惟查，該民事判決顯示祭祀公業呂萬
    春出賣各該土地予台北縣警察局，經台北縣警察局請求祭祀
    公業呂萬春管理人移轉各該土地所有權，但因罹於消滅時效
    而受敗訴判決確定，且祭祀公業呂萬春迄今保有各該土地所
    有權，有上訴人提出土地登記謄本可憑（本院卷2 第36至38
    頁），則各該土地既仍屬祭祀公業呂萬春之積極財產，自應
    計入公業總財產價額，不因祭祀公業呂萬春就各該土地之使
    用收益權能受限而排除之，是上訴人此部分主張尚無可採。
    又查，被上訴人呂新發即祭祀公業呂萬春管理人陳報呂進榮
    派下權所佔比例為5,961分之546.5，為上訴人所不爭執，堪
    信為真正。準此，按呂進榮派下權所佔比例計算其得享有公
    業財產價額為185,020,346.6 元（2,018,126,782元÷5961×
    546.5 ），以其中二分之一即92,510,173元核定本件主參加
    訴訟之訴訟標的價額，應徵第一、二審裁判費依序為826,17
    6 元、1,239,264 元，扣除上訴人已繳納第一、二審裁判費
    依序為17,335元（見原審卷第1頁背面）、26,002 元（見本
    院卷1 第9頁），尚欠第一、二審裁判費808,841元、1,213,
    262 元，未據上訴人繳納，茲限上訴人於收受本裁定正本10
    日內，如數逕向本法院補繳，逾期即駁回其上訴，特此裁定
    。
中    華    民    國    97    年    8    月     28    日
                    民事第四庭
                        審判長法  官  張劍男
                              法  官  彭昭芬
                              法  官  翁昭蓉
正本係照原本作成。
補繳裁判費部分不得抗告。
核定訴訟標的價額部分如不服本裁定，應於收受送達後10日內向
本院提出抗告狀，並應繳納抗告費新台幣１千元。
中    華    民    國    97    年    8     月    29    日
                              書記官  張淑芬


司法院資訊處製作；財團法人民間司法改革基金會備份。
